【裁判字號】    97,聲,161
【裁判日期】    970131
【裁判案由】    聲請具保停止羈押
【裁判全文】
臺灣臺北地方法院刑事裁定               97年度聲字第161號
    聲  請  人
    即  被  告    甲○○
                          （
    選任辯護人    李玉海律師
    聲  請   人
    即  被   告   陳鴻棋
    選任辯護人    張至剛律師
    聲  請  人
    即  被  告    張鈞淇
    選任辯護人    陳俊翰律師
上列被告等因強盜等案件聲請具保停止羈押，本院裁定如下：
    主  文
聲請駁回。
    理  由
一、本件聲請意旨詳如後附之刑事具保停止羈押聲請狀影本所載
    。
二、本件聲請人即被告甲○○、張鈞淇及陳鴻棋等因涉嫌強盜等
    案件，經檢察官於民國九十七年一月四日向本院提起公訴（
    本院案號為九十七年度訴字第三一號），經本院於同日訊問
    被告三人後，認為被告三人之犯罪嫌疑重大，且有刑事訴訟
    法第一百零一條第一項第二款、第三款規定之事由，非將被
    告三人羈押顯難進行審判，而有羈押被告三人之必要，故於
    同日以刑事訴訟法第一百零一條第一項第二款、第三款規定
    對被告等實施羈押，並禁止接見通信，合先敘明。
三、按被告、選任辯護人得隨時具保向法院聲請停止羈押，刑事
    訴訟法第一百十條第一項定有明文；而法院究應否准許被告
    、選任辯護人所為具保停止羈押之聲請，首應審酌其聲請是
    否符合刑事訴訟法第一百十四條不得駁回其聲請之情形，即
    被告所犯之罪是否為屬最重本刑為三年以下有期徒刑、拘役
    、或專科罰金之罪者或被告懷胎五月以上或生產後二月未滿
    者或被告現罹疾病，非保外治療顯難痊癒者。次則應檢視法
    院當初羈押被告之理由是否繼續存在，此係因於羈押停止之
    際，羈押命令仍繼續存在，僅是由於羈押對人身自由侵害之
    程度較其他以「負擔」作為擔保被告到庭之手段為高，而免
    除對被告執行羈押，故法院應就當初依刑事訴訟法第一百零
    一條或一百零一條之一規定對被告執行羈押之原因是否存在
    、有無羈押被告之必要性為斟酌。茲依上開說明，就本件被
    告、選任辯護人所為具保停止羈押之聲請，有無符合(一)刑事
    訴訟法第一百十四條各款情形、(二)本院當初對被告執行羈押
    之原因有無繼續存在及(三)有無繼續羈押被告之必要等要件，
    逐一檢視如后：
  (一)本件被告及選任辯護人之聲請有無符合刑事訴訟法第一百十
    四條不得駁回其聲請之情形：
  1.是否符合刑事訴訟法第一百十四條第一款前段「所犯最重本
    刑為三年以下有期徒刑、拘役或專科罰金之罪者」規定：查
    本件本院所據以為羈押被告甲○○、張鈞淇之罪名為刑法第
    三百二十八條第一項之強盜罪嫌，其法定刑為五年以上有期
    徒刑，而據以羈押被告張鈞淇、陳鴻棋之罪名為刑法第二百
    七十一條第二項殺人未遂罪，法定刑為無期徒刑或十年以上
    有期徒刑，均非屬法定最重本刑三年以下有期徒刑之罪，是
    難認被告之聲請已符合刑事訴訟法第一百十四條第一款規定
    之要件。
  2.次查被告及選任辯護人於聲請狀所載前開請求本院予以被告
    交保之聲請事項，亦與前述刑事訴訟法第一百十四條第二款
    「懷胎五月以上或生產後二月未滿者」、第三款「現罹疾病
    ，非保外就醫顯難痊癒」規定之要件未有該當甚明。
  (二)本院當初對被告執行羈押之原因有無繼續存在：
    本件檢察官所起訴被告之罪名，本院據以為羈押被告甲○○
    、張鈞淇之理由為刑法第三百二十八條第一項之強盜罪嫌，
    及據以羈押被告張鈞淇、陳鴻棋之理由為同法第二百七十一
    條第二項殺人未遂罪嫌，經訊問後被告甲○○、張鈞淇對於
    強盜之犯罪事實矢口否認，被告張鈞淇、陳鴻棋對於殺人未
    遂罪嫌亦矢口否認，惟有卷內起訴書證據清單所載之證據可
    佐，足認被告等犯罪嫌疑重大，本院當初對被告三人執行羈
    押之理由仍然存在。
  (三)本件有無繼續羈押被告之必要：
    查法院對被告所執行之羈押，其本質上係屬為保全被告使刑
    事訴訟程序得以順利進行或為保全證據或為擔保嗣後刑之執
    行程序而對被告所實施剝奪其人身自由之強制處分，是被告
    有無羈押之必要，當由法院以有無上述羈押之目的而依職權
    進行目的性裁量。如前所述，若不繼續對被告實施羈押，難
    期保全後續之審判及執行，應認仍有繼續羈押被告之必要。
四、此外，上開(1)聲請人甲○○之聲請意旨雖以本案為單純之民
    事債務糾紛，及為照顧家人、過年團聚等語聲請具保停止羈
    押；(2)聲請人陳鴻棋之聲請意旨為父親年事已高，姊姊罹患
    重病須有人照料，分擔家計，又檢察官證據清單內之證人供
    述前後不一等語聲請具保停止羈押；(3)聲請人張鈞淇聲請意
    旨則為本件純為民事糾紛，並無如起訴書所載犯行，聲請人
    亦無湮滅證據或勾串共犯之行為，聲請人目前為德明財經科
    技大學附設專科進修學校學生，無羈押之必要，且過年將屆
    ，希望與家人團聚等語聲請具保停止羈押。惟本院當初係以
    刑事訴訟法第一百零一條第一項第二款、第三款，有事實足
    認為有湮滅、偽造、變造證據或勾串共犯或證人之虞，及被
    告等所犯之罪為死刑、無期徒刑，或最輕本刑為五年以上有
    期徒刑之罪之規定，為對被告等實施羈押之原因，此項羈押
    之原因仍然存在，且有繼續羈押被告之必要。聲請人以上開
    家人有待照料及過年團聚乙節，縱屬實情，亦僅為被告個人
    家庭因素，非得具保停止羈押之事由；至於是否如其所述屬
    於民事糾紛，仍須經過本院調查證據後，方能認定，是本件
    羈押原因仍未消滅，本院認非以對被告羈押之方式不能達其
    目的，則聲請人之上開聲請具保並停止羈押，不能准許，應
    予駁回。
據上論斷，應依刑事訴訟法第二百二十條，裁定如主文。
中    華    民    國    97    年    1     月    31    日
                  刑事第九庭審判長法  官  林怡秀
                                  法  官  徐淑芬
                                  法  官  葉珊谷
以上正本證明與原本無異。
如不服本裁定，應於送達後5日內，向本院提出抗告狀。
                                  書記官  顏淑華
中    華    民    國    97    年    1     月    31    日


司法院資訊處製作；財團法人民間司法改革基金會備份。
